【裁判字號】    98,消債更,164
【裁判日期】    980602
【裁判案由】    更生事件
【裁判全文】
臺灣板橋地方法院民事裁定
聲 請 人   甲○○
代 理 人   徐家福律師
上列當事人因消費者債務清理事件聲請更生，本院裁定如下：
    主  文
聲請駁回。
聲請費用由聲請人負擔。
    理  由
一、聲請意旨略以：聲請人於消費者債務清理條例施行前，曾依
    照中華民國銀行公會會員辦理消費金融案件無擔保債務協商
    機制與金融機構成立協商，惟聲請人協商後因腰部疼痛加遽
    ，至未能履行協商條件，直至96年12月18日住院開刀治療，
    97年2月1日身體復原後，再返回乙○○工作室上班，是以本
    件繼續交分期款，無法維持聲請人，係有不可歸責於己之事
    由，爰依法聲請更生等語。
二、按債務人與金融機構協商成立者，不得聲請更生或清算，但
    因不可歸責於己之事由，致履行顯有重大困難者，不在此限
    ；本條例施行前，債務人依金融主管機關協調成立之中華民
    國銀行公會會員辦理消費金融案件無擔保債務協商機制與金
    融機構成立之協商，準用前項之規定，消費者債務清理條例
    第151 條第5 項、第6 項分別定有明文。蓋該債務清償方案
    係經債務人行使程式選擇權而與債權人締結之債務清理契約
    ，其即應受該契約之拘束，且消債條例更生之規範目的，係
    在維持債務人基本生活之情況下，於債務人之能力範圍內盡
    力清償債務，非謂債務人得任意利用債務清理程式減輕債務
    ，因此，為避免債務人針對已成立之協商方案任意毀諾，濫
    用更生或清算之債務清理程式，須債務人於協商成立後因不
    可歸責於己之事由，致其無法履行原定清償方案，始例外得
    依消債條例聲請更生或清算。又按聲請更生或清算不合程式
    或不備其他要件者，法院應以裁定駁回之，但其情形可以補
    正者，法院應定期間先命補正，消費者債務清理條例第8 條
    定有明文。
三、經查，本件聲請人目前債務總金額為新臺幣（下同）3,158,
    630元，前於民國95年5月間曾依金融主管機關協調成立之中
    華民國銀行公會會員辦理消費金融案件無擔保債務協商機制
    ，與最大債權金融機構台北富邦銀行達成協商，自95年7 月
    間起，分100期，利率5％，每期繳納32,048元，然聲請人第
    一期即未依約履行之事實，有協議書、無擔保債務還款計劃
    表、財團法人金融聯合徵信中心當事人綜合信用報告各1 份
    在卷可稽。是本件聲請人向本院聲請更生，自須審究其是否
    有「不可歸責於己事由致履行顯有重大困難」之情事。經查
    ，
  (一)聲請人主張其曾經中華民國銀行公會會員辦理消費金融案件
    無擔保債務協商機制，與台新銀行達成協商，並因腰部疼痛
    無法繼續工作，自任職單位離職而毀諾協商條件等情，業據
    其提出協議書、市立萬芳醫院診斷證明書附卷可參，自堪信
    聲請人此部分之主張為真實。惟該診斷證明書係96年12月22
    日所開立，已在聲請人毀諾（ 95年7月）之後，且未記載就
    診日期，聲請人亦未詳述其究係自何時起腰痛接受治療，並
    未提出病歷等相關證明文件以供本院判明，即難認聲請人之
    腰痛與其毀諾間有因果關係存在。聲請人執之主張因腰痛致
    無法工作，不得已毀諾，為不可歸責云云，不足採取。
  (二)縱聲請人所述為真，聲請人目前債務總金額雖為 3,158,630
    元，但其為61年生，年僅37歲，有聲請人戶籍謄本 1份附卷
    足憑，是詎勞動基準法所定法定退休年齡65歲，聲請人仍可
    工作28年，倘再加上聲請人自陳：其於97年2月1日身體復原
    後，已返回乙○○工作室上班等語，聲請人只要益徵其樽節
    開支，依原協商條件履行，應無重大困難之處。
四、綜上所述，本件聲請人既無消費者債務清理條例第3 條所稱
    不能清償債務或不能清償之虞，其更生聲請自與法不合，且
    該欠缺又屬無從補正，依上說明，自應駁回其聲請，爰裁定
    如主文。
五、另目前銀行公會已針對曾經參加95年度債務協商機制成立而
    毀諾之債務人，提供「個別協商一致性方案」使能再進行協
    商，聲請人既仍有履行債務之能力，尚非不得與其債權人台
    北富邦銀行等銀行，再次進行解決債務之商談，經由個別債
    權銀行協商程序求得適當履債，附此說明。關於聲請人所預
    繳納之郵務送達費4,420元，則待本件更生聲請事件確定後
    ，如仍尚有剩餘，再予檢還聲請人，併此敘明。
中    華    民    國    98    年    6     月    2     日
                  民事第二庭    法  官  張谷輔
上為正本係照原本作成
如不服本裁定，應於裁定送達後10日內，以書狀向本院提出抗告
，並繳納抗告費新臺幣1千元
中    華    民    國    98    年    6     月    2     日
                                書記官  郭群裕


司法院資訊處製作；財團法人民間司法改革基金會備份。
